臺灣高等法院臺中分院刑事判決　　　　　　　　　　九十三年度上易字第四八四號
　　上　訴　人　臺灣臺中地方法院檢察署檢察官
　　上　訴　人
　　即　被　告　甲○○
右上訴人，因被告詐欺案件，不服臺灣臺中地方法院九十二年度易字第二二四四號，
中華民國九十三年三月二十三日第一審判決（起訴案號：臺灣臺中地方法院檢察署九
十一年度偵字第一二四六二號）提起上訴，本院判決如左：
    主      文
上訴駁回。
    事實及理由
一、本案經本院審理結果，認第一審判決以上訴人即被告（下稱被告）甲○○，意圖
    為自己不法之所有，以詐術使人將本人之物交付，量處有期徒刑九月，經核其認
    事用法及量刑均無不當，應予維持，並引用第一審判決書記載之事實、證據及理
    由（如附件）。
二、被告提起上訴略稱：其出售系爭房地予告訴人乙○○時，並無詐騙之犯意，嗣亦
    清償一百八十萬元云云。惟查，依原審函查被告、居享公司資金往來情形，被告
    於出售系爭房地之前後，資金顯有拮据之情事，而依買賣契約所載（參見發查卷
    二一頁），告訴人付款之過程，均係現金支付，契約書亦載明抵押權應予塗銷，
    佐以被告於偵查中所提出切結書所載內容（參見偵查卷一一○頁），以及於本院
    坦認買賣時有約定應塗銷抵押權（參見本院卷一○八、一二八頁），足見被告於
    買賣當時除約明現金支付外，另有與告訴人達成應塗銷抵押權協議，嗣被告違約
    不履行，且至今已多年，均無法籌款塗銷該抵押權，而由告訴人另行借貸而塗銷
    該抵押權（參見本院卷之土地、建物謄本），自堪認被告有詐欺犯意，至為顯明
    ，從而，原審認定被告成立詐欺罪，並綜合各情，量處有期徒刑九月，經核自無
    不合，此外，被告在本院並未提出其他有利之證據及辯解，是其上訴核為無理由
    ，應予駁回。檢察官依告訴人之請求，提起上訴指稱原判決量刑過輕云云，固非
    無見，但依被告並無前科，嗣且清償一百八十萬元等情（原判決誤認一百八十五
    萬元，應予補正），難認原判決量刑過輕，檢察官上訴亦為無理由，應予駁回。
據上論斷，應依刑事訴訟法第三百七十三條、第三百六十八條，判決如主文。
本案經檢察官丙○○到庭執行職務。
中華      民      國      九十三     年     六      月   二十三   日
                                臺灣高等法院臺中分院刑事第二庭
                                      審判長法  官  羅  禮  政
                                            法  官  陳  欣  安
                                            法  官  蔡  聰  明
右正本證明與原本無異。
不得上訴。
                                            書記官  郭  振  祥
中      華      民      國      九十三     年     六      月   二十四   日
刑法第三百三十九條：
意圖為自己或第三人不法之所有，以詐術使人將本人或第三人之物交付者，處五年以
下有期徒刑、拘役或科或併科一千元以下罰金。
以前項方法得財產上不法之利益或使第三人得之者亦同。
前二項之未遂犯罰之。
                                                                        Ｒ
臺灣臺中地方法院刑事判決                        九十二年度易字第二二四四號
    公  訴  人  臺灣臺中地方法院檢察署檢察官
    被      告  甲○○  男  四十九歲（民國○○○年○月○日生）
                        住臺中市○○街二六八之七號
                        居臺中市北屯區○○○街一六二號
                        身分證統一編號：Ｂ一一二一四七一號
    選任辯護人  王叔榮  律師
                魏其村  律師
右列被告因詐欺案件，經檢察官提起公訴（九十一年度偵字第一二四六二號），本院
判決如左：
    主  文
甲○○意圖為自己不法之所有，以詐術使人將本人之物交付，處有期徒刑玖月。
    事  實
一、甲○○為居享建設股份有限公司（下稱居享公司）之實際負責人，明知居享公司
    經營陷於困境，資金週轉困難，而其個人亦陷於無資力狀態，無力清償債務，竟
    意圖為自己不法之所有，於民國八十九年一月二十三日，將居享公司所有而登記
    於李文煥名下之坐落臺中市○區○○○段三五六之十九、二十地號及其上之門牌
    號碼臺中市○區○○街一段六三之八號房地出售予乙○○時，向乙○○佯稱：只
    要付清買賣價金後，伊會在辦理過戶時，塗銷原先設定之最高限額抵押權新臺幣
    （下同）七百四十三萬元云云，使乙○○陷於錯誤，而簽訂買賣契約，並自八十
    九年一月二十三日起至八十九年八月二十五日止，陸續依約給付買賣價金共計七
    百五十一萬元。嗣於九十一年初，經由李文煥之告知，始發現甲○○未依約定塗
    銷抵押權，一再請求甲○○塗銷抵押權，甲○○均置之不理，乙○○始知受騙。
二、案經乙○○訴請臺灣臺中地方法院檢察署檢察官偵查起訴。
    理  由
一、按刑法第三百三十九條第一項詐欺取財罪之成立，以意圖為自己或他人不法之所
    有，施用詐術使人將本人或第三人之物交付為要件，而「履約詐欺」，意即被告
    於訂立契約而取得投資款之際，自始即抱著將來無履約之誠意，打算只收取告訴
    人給付之款項，將之據為己有，無意依約履行依契約應盡之義務。其行為方式多
    屬不純正不作為犯，詐術行為之內容多屬告知義務之違反，故在詐欺成立與否之
    判斷，是偏重在被告取得物品後之行為，而由事後之作為反向判斷其取得財物之
    始，是否即抱著將來不履約之故意（台灣高等法院八十七年度上易字第三九八九
    號判決參照）。
二、訊據被告甲○○固坦承於右揭時、地出售上開房地予乙○○，嗣乙○○繳納價金
    後，未依約塗銷抵押權等事實，惟矢口否認有何詐欺犯行，辯稱：伊沒有詐欺的
    犯意，只是事後公司週轉不靈云云。惟查：
（一）右揭事實，業據證人即告訴人乙○○於偵查及本院審理時指訴綦詳，並有不動
      產買賣契約書（臺灣臺中地方法院檢察署九十一年度發查字第一四七七號卷第
      十四至二十三頁）、前揭土地及建物登記謄本（同前發查卷第二十四至二十九
      頁）、台中市中山地政事務所網路申領異動索引（本院卷第六十六頁）、土地
      銀行南台中分行前揭土地及建物抵押貸款資料（本院卷第八十七至一一○頁）
      各一份在卷可按。
（二）被告甲○○為居享公司之實際負責人，即被告甲○○負責人事、總務、財務及
      業務銷售，且居享公司資金主要係存放於土地銀行居享公司及陳金榮二帳戶，
      該二帳戶內之款項，均係由被告甲○○一人指示居享公司會計柯惠真提領使用
      ，另一股東林炎能僅負責工地事務等情，業據證人即居享公司股東林炎能於偵
      查（臺灣臺中地方法院檢察署九十一年度偵字第一二四六二號卷第二十八、二
      十九頁）及本院審理中（本院卷第一七二、一七七頁）、證人即居享公司離職
      會計柯惠真於偵查（偵卷第一三六頁）及本院（本院卷第一八六、第一八八、
      一九四、一九五頁）時結證在卷，又上開房地登記在證人李文煥名下，係由被
      告決定等情，亦據證人李文煥於偵查中結證在卷（偵卷第二十八頁），再本件
      買賣契約係由被告簽訂並收取所有價金，亦經被告供承在卷（偵卷第七頁），
      核與證人柯惠真證述之情節相符（本院卷第一八五頁），並有前揭不動產買賣
      契約書收款人簽章欄在卷可憑（發查卷第二十二頁），足徵本案不動產之銷售
      及嗣後乙○○所交付之價金，均係由居享公司之實際負責人即被告甲○○一人
      具決定及運用之權。又被告甲○○坦承伊對居享公司之財務很清楚等語（偵卷
      第十六頁），證人柯惠真亦證稱伊均有將居享公司主要資金之情形報告被告等
      語（偵卷第二○九頁），益見被告甲○○對居享公司財務之狀況知之甚詳。
（三）被告甲○○於八十八年間即簽訂本案買賣契約前，積欠他人債務分別達二百六
      十三萬三千六百二十元、九百萬元、二千五百萬元而遭法院判決確定、查封拍
      賣等情，業據被告坦承在卷（本院卷第二一四頁），並有臺灣臺中地方法院八
      十八年度執字第一九二○七號、八十八年度執字第二一三一九號、九十年度執
      字第一八七七五號民事執行卷宗三份附卷足憑，足認被告甲○○於簽訂本案買
      賣契約前即陷於無資力狀態。再被告甲○○於本院坦承：「當時公司資金已經
      短缺，還有利息負擔，已經入不敷出」等語（本院卷第二一六頁），證人柯惠
      真於偵查中亦證稱：「（問：八十九年一月二十三日出售房屋給告訴人時，居
      享公司財務狀況如何？）當時公司財務狀況比較短缺」、「（居享公司還有現
      金可以辦理清償嗎？）如果向告訴人收取的金額沒有用在其他方面的話，是可
      以辦理清償的」等語，再參以土地銀行前揭居享公司、陳金榮帳戶，於八十九
      年一月二十四日存入乙○○所交付第一筆款項前，帳戶餘額分別僅存七十一萬
      八千元、一萬二千餘元，而於八十九年八月二十五日存入乙○○交付最末筆款
      項前，帳戶餘額僅存三十萬八千、三十九萬九千餘元，此有前揭帳戶往來明細
      在卷可按（同前偵卷第四十八至五十六頁、本院卷第一一二至一三三頁），佐
      以本案訂約時適值發生九二一地震後，全台房地產景氣嚴重萎縮，堪認居享公
      司於本案訂約時財務亦已有資金調度上之短缺。
（四）被告甲○○於本院坦承伊確有將向居享公司所借得款項供以清償個人借款（本
      院卷第二一四頁），又被告甲○○於乙○○陸續支付款項期間，仍向居享公司
      陸續為下列已知之借款，即於八十九年一月三十一日借款八十萬元（前揭土地
      銀行陳金榮號帳戶支出，九十一年偵字第一二四六二號卷第一四四頁），八十
      九年二月十四日借款五十萬元（土地銀行陳金榮帳戶支出，九十一年偵字第一
      二四六二號卷第八十九頁），八十九年二月二十五日借款一百萬元（從土地銀
      行陳金榮號帳戶支出，九十一年偵字第一二四六二號卷第九十頁），八十九年
      三月十日借款三十萬元（從土地銀行陳金榮帳戶支出，九十一年偵字第一二四
      六二號卷第九十一頁），八十九年四月十四日借款十萬元（從土地銀行陳金榮
      帳戶支出，九十一年偵字第一二四六二號卷第一四七頁），八十九年四月十八
      日借款二十萬元（從土地銀行陳金榮號帳戶支出，九十一年偵字第一二四六二
      號卷第五十一頁），八十九年七月十八借款二十萬元（從土地銀行居享公司帳
      戶支出，九十一年偵字第一二四六二號卷第九十三頁），八十九年八月十七日
      借款二十萬元（從土地銀行陳金榮帳戶支出，九十一年偵字第一二四六二號卷
      第九十四頁），八十九年十月三十日借款九萬元（九十一年偵字第一二四六二
      號卷第九十五頁）等情，業據證人柯惠真於本院證述明確（本院卷第一九一頁
      ），並有日記帳影本（九十一年偵字第一二四六二號第八十六至第九十五頁、
第一四四至一四七頁）、前揭陳金榮、居享公司帳戶往來明細在卷可按，再本
      案居享公司大慶街工地至九十年十一月三十日該期結算時，被告甲○○尚欠居
      享公司三百七十八萬元之款項，亦據證人柯惠真證述在卷，並有大慶街資產負
      債表、損益表、各項費用明細在卷可按（同前偵卷第一○一至一○三頁），足
      見被告甲○○確有以乙○○給付居享公司之款項，供己清償個人債務之事實。
（五）綜上所述，本案不動產買賣契約之銷售及嗣後乙○○所交付價金，既均係由居
      享公司之實際負責人即被告甲○○一人具決定及運用之權，又被告甲○○對居
      享公司財務之狀況知之甚詳，而被告甲○○及居享公司，於本案訂約時，既已
      陷於無資力及資金短缺之情形，乃被告竟仍於居享公司向乙○○收受價金後，
      非用以代為清償塗銷抵押債務，而係陸續向居享公司借得該款項，用以清償個
      人所積欠之龐大債務，被告對其嗣未能依約履行，顯有認識，堪認被告於訂立
      契約而取得乙○○價款之際，自始即抱著將來無履約之意，揆諸首揭說明，其
      有意圖為自己不法所有之詐欺故意，灼然可見，被告所辯，無非卸責之詞，不
      足採信，本案事證明確，被告甲○○犯行，堪以認定。
三、核被告甲○○所為，係犯刑法第三百三十九條第一項之詐欺罪。爰審酌被告犯罪
    之動機、目的、手段，犯後否認犯行，對告訴人造成之損害非輕，惟已償還款項
    一百八十五萬元等一切情狀，量處如主文所示之刑，以資儆懲。
據上論斷，應依刑事訴訟法第二百九十九條第一項前段、第三百三十九條第一項，罰
金罰鍰提高標準條例第一條前段，判決如主文。
中    華    民    國      九十三      年      三      月     二十三   日
                              臺灣臺中地方法院刑事第十一庭
                                  審判長法官  蔡 名 曜
                                        法官  蔡 美 華
                                        法官  郭 書 豪
右正本證明與原本無異。
如不服本判決，應於送達後十日內向本院提出上訴狀（須附繕本），上訴於台灣高等
法院臺中分院。
                                        書記官
中    華    民    國      九十三      年      三      月     二十三   日
附錄：本判決論罪科刑法條：
刑法第三百三十九條第一項：
意圖為自己或第三人不法之所有，以詐術使人將本人或第三人之物交付者，處五年以
下有期徒刑、拘役或科或併科一千元以下罰金。
